【裁判字號】    92,交上易,353
【裁判日期】    921021
【裁判案由】    過失致死
【裁判全文】
臺灣高等法院刑事判決                          九十二年度交上易字第三五三號
    上  訴  人  臺灣桃園地方法院檢察署檢察官
    被      告  乙○○
    選任辯護人  李振森  律師
    選任辯護人  郭瓔滿  律師
右上訴人因被告過失致死案件，不服臺灣桃園地方法院九十年度交易字第六六三號，
中華民國九十二年六月十一日第一審判決（起訴案號：臺灣桃園地方法院檢察署九十
年度偵字第一八０二五號），提起上訴，本院判決如左：
    主  文
原判決撤銷。
乙○○因過失致人於死，處拘役伍拾日，如易科罰金以佰元折算壹日，緩刑貳年。
    事  實
一、乙○○於民國九十年六月十四日凌晨二時三十分許，駕駛車號ＣＢ－九一六八號
    自小客車由台中大雅交流道上國道一號高速公路往台北方向行駛，於同日四時三
    十分許，途經高速公路北上六十八公里楊梅路段時，應注意車前狀況，並隨時採
    取必要安全措施，而依當時情形又無不能注意之情事，適有在高速公路負責清潔
    養護之何阿安自內側車道跑往外側車道時，乙○○詎竟疏於注意其車前狀況，其
    所駕自小客車左側車頭乃直接衝撞何阿安，致使何阿安因多發性鈍傷、出血及神
    經性休克當場死亡。乙○○於肇事後，於警員前往處理時，在其上開犯行未為任
    何有偵查犯罪職權之公務員已知悉前，不逃避接受裁判而當場向警員自首，承認
    其為肇事人，而知肇事之人。
二、案經台灣桃園地方法院檢察署檢察官偵查起訴。
    理  由
一、訊據被告乙○○坦承於上揭時、地發生車禍，惟否認有何過失犯行，辯稱那天我
    是以正常時速行駛，我的左前方有廂型車，來不及反應，只看到有一個影子過來
    云云，然查被害人何阿安確實因本件事故致因多發性鈍傷、出血及神經性休克當
    場死亡，業經檢察官督同法醫師相驗屬實，製有勘驗筆錄、相驗屍體證明書、驗
    斷書、相片、道路交通事故調查報告在卷可憑，按汽車司機有隨時警戒前方，預
    防危險發生之義務，最高法院三十八年台上字第十六號判例亦著有明文，被告行
    經上開肇事路段，即應注意隨時警戒前方，負起預防危險發生之義務，而依當時
    情形亦無不能注意之情事存在，竟疏未注意隨時警戒前方，未注意車前狀況，並
    採取必要之安全措施，致撞擊在高速公路負責清潔養護之何阿安，其就本件事故
    之發生有過失甚為明確，被告雖稱其左前方有廂型車，來不及反應等，惟被告並
    未提出具體之事證以資證明，尚難認其此部分之所述與事實相符，自無可採，又
    依卷附之相片（九十年度相字第一○一九號卷第十八頁至第二十頁、九十年度偵
    字第十二頁、第十三頁）所示，小客車引擎蓋前端左側與氣壩靠左側嚴重凹損，
    顯示撞擊點位置在小客車正面偏左處，被害人何阿安受撞擊後往小客車右方彈飛
    ，以致壓陷引擎蓋右半部，並擊破擋風玻璃中央偏右部位，被害人何阿安之軀體
    並崁入右前座，足見被害人何阿安具有向東之動能，致在受撞擊後略向東彈至擋
    風玻璃中央偏右部位，同時被害人何阿安所載之工程帽、所之金屬夾被拋落至
    路肩靠外則，左鞋、右鞋、袋子等則分別掉落在靠外車道之減速車道上，且證人
    即法醫師孫孝賢亦證稱被害人何阿安應該是站立狀態被撞擊，其右胸部受創比較
    嚴重，可看出應該是身體的右側先被撞擊，所以身體的腹部左側可以看到伸展傷
    ，被害人何阿安右腿的部分是小腿及大腿都有骨折，右小腿距離腳跟三十公分處
    整個斷離；左小腿是自左膝以下斷離。被害人可能有在行走，所以二腿被撞擊骨
    折的地方會高低不同等，足見被害人何阿安有自內側車道跑往外側車道之情事，
    此亦有台灣省車輛行車事故覆議鑑定委員會九十一年八月十五日府覆議字第九一
    一五○二號函及國立交通大學九十一年十月二十九日函覆之行車事故鑑定意見書
    在卷可憑，公訴人雖以被害人之工程帽、夾子、鞋子等物係散落在路肩而認被告
    是行駛於路肩而撞及被害人何阿安，惟依力學作用，被害人受撞時，其身上所拿
    或所戴之物件，會因忽然受撞，以慣性依被害人原行進方向拋去，且依證人即本
    件處理之警員洪國欽證稱當時路況正常，並無塞車之情形，則衡情，被告並無行
    駛於路肩之原因，是公訴人認被告係在容有誤會路肩撞及被害人，尚有誤會，本
    件被害人確實因本件車禍致因多發性鈍傷、出血及神經性休克當場死亡，被害人
    之死亡與被告之上開過失行為間有相當因果關係，被告前揭之所辯，尚無可採，
    本件事證明確，被告犯行洵堪認定。
二、核被告所為，係犯刑法第二百七十六條第一項之過失致人於死罪，被告於肇事後
    ，於警員前往處理時，在其上開犯行未為任何有偵查犯罪職權之公務員已知悉前
    ，不逃避接受裁判而當場向警員自首，承認其為肇事人，業經證人即處理之警員
    洪國欽證明屬實，是被告既已向該管公務員申述犯罪事實，而不逃避接受裁判，
    已合於刑法第六十二條前段所定對於未發覺之犯罪自首而接受裁判之要件，應依
    該條規定減輕其刑，
三、原審審理結果遽認被告對於本件車禍之發生，既屬無期待可能而不具可責性，尚
    難對之課以過失致死之罪責，而為被告無罪之諭知，尚有未洽，公訴人就此提起
    上訴為有理由，應由本院將原判決撤銷改判，爰審酌被告前無犯罪紀錄、素行良
    好，犯罪所生之危害、過失程度，已與被害人家屬達成和解並已給付完畢，有被
    害人家屬甲○○於原審之陳述及調解書在卷可稽，被告犯罪後之態度等一切情狀
    ，量處如主文所示之刑，併諭知易科罰金之折算標準。被告未曾受有期徒刑以上
    刑之宣告，有被告全國前案紀錄表在卷可按，其經此教訓後，當知警惕，信無再
    犯之虞，本院認對其所宣告之刑，以暫不執行為適當，爰併予宣告緩刑之二年，
    以勵自新。
據上論斷，應依刑事訴訟法第三百六十九條第一項前段、第三百六十四條、第二百九
十九條第一項前段，刑法第二百七十六條第一項、第六十二條前段、第四十一條第一
項、第七十四條第一款，罰金罰鍰提高標準條例第一條前段、第二條判決如主文。
本案經檢察官陳文禮到庭執行職務。
中      華      民      國    九十二    年      十      月    二十一    日
                          臺灣高等法院交通法庭
                              審判長法  官  陳  正  雄
                                    法  官  劉  壽  嵩
                                    法  官  許  宗  和
右正本證明與原本無異。
不得上訴。
                                    書記官  廖  艷  莉
中      華      民      國    九十二    年      十      月    二十七    日


司法院資訊處製作；財團法人民間司法改革基金會備份。
